臺灣高等法院刑事判決
111年度侵上訴字第86號
上  訴  人  
即  被  告  00000–0000000B（真實姓名、年籍均詳卷）
指定辯護人  包盛顥律師(義辯)              
上列上訴人即被告因家暴妨害性自主等案件，不服臺灣桃園地方
法院110年度侵訴字第9號，中華民國110年10月22日第一審判決
（起訴案號：臺灣桃園地方檢察署109年度偵字第11049號），提
起上訴，本院判決如下：
    主  文
原判決關於00000–0000000B有罪部分均撤銷。
00000–0000000B犯如附表編號一至五「罪名」欄所示之罪，各處
如附表編號一至五「宣告刑」欄所示之刑。附表編號一至四所示
之罪應執行有期徒刑捌年肆月。附表編號五所示之罪應執行有期
徒刑陸月，如易科罰金，以新臺幣壹仟元折算壹日。
    事  實
一、代號00000–0000000B之成年人（真實姓名、年籍均詳卷，下
    稱A男）為代號00000–0000000少女（真實姓名、年籍均詳卷
    ，民國00年0月生，下稱A女）之父親，兩人為直系血親，彼
    此間具有家庭暴力防治法第3條第3款所定家庭成員關係。A
    男、A女與代號00000–0000000A之女子（A女之母，真實姓名
    、年籍均詳卷，下稱B女）原同住在位於桃園市○○區之住處
    （地址詳卷），A男、B女及另2名兒子同睡1間房間（下稱A
    男房間），A女則與祖父母同睡在隔壁之房間（下稱A女房間
    ），A男於下列行為時，明知A女係未滿14歲之女子，亦為未
    滿12歲之人之兒童或12歲以上未滿18歲之少年，且無視於自
    身與A女為父女關係，不思對子女善盡保護教養之責，為逞
    己私慾，竟罔顧人倫，分別為下列行為：
  ㈠於106年2月至106年6月底（即A女國小六年級下學期）之週末
    某日上午6時許，趁其父母（即A女祖父母）早起僅A女1 人
    在房間睡覺，基於對未滿14歲女子為強制猥褻之犯意，在A
    女房間，躺在A女身旁以手壓著A女，將手伸進A女衣服，撫
    摸A女胸部，見A女遭其驚醒後，未與A女合意為猥褻行為，
    違反A女之意願，以上開方式對A女為猥褻之行為，因A女見
    狀旋用手打、用腳踢A男，A男方離開A女房間。
  ㈡於上開行為後之106年2月至106年6月底（即A女國小六年級下
    學期）之某日，基於對未滿14歲女子為強制性交之犯意，叫
    A女到其房間內，A男站在床邊，未與A女合意為性交行為，
    違反A女之意願，以其生殖器插入A女口腔內，命A女為其口
    交，直至射精為止，而以此方式對A女為性交行為1次。復於
    前揭行為後之106年2月至106年6月底（即A女國小六年級下
    學期）之某日，見A女1人在其住處廚房旁走廊發呆，叫A女
    走近其身旁後，基於對未滿14歲女子為強制性交之犯意，未
    與A女合意為性交行為，違反A女之意願，以其生殖器插入A
    女口腔內，命A女為其口交，直至射精為止，而以此方式對A
    女為性交行為1次。
  ㈢於上開行為後之106年2月至106年6月底（即A女國小六年級下
    學期）之某週末白日，趁其父母（即A女祖父母）早起僅A女
    1人在房間睡覺，竟基於乘機性交之犯意，在A女房間，乘A
    女熟睡而不知抗拒之際，脫掉A女上衣及褲子，跨坐在A女身
    上，將其陰莖插入A女陰道，對A女為性交行為得逞1次。
  ㈣於上開行為後，基於對未滿14歲女子為強制猥褻之犯意，於1
    06年2月至107年（起訴書誤載為108年）7月間（即A女國小
    六年級下學期至國中一年級下學期）之週末，而分別為以下
    3次犯行：
　⒈在A女房間，無視A女以手揮打A男之手，不顧A女反抗，違反A
    女之意願，強行撫摸A女胸部，對A女為猥褻行為1次。
　⒉在A女房間外之走廊，未與A女合意為猥褻行為，違反A女之意
    願，撫摸A女胸部，對A女為猥褻之行為2次。
  ㈤於108年5月30日、108年6月1日，在其住處廚房旁之走廊，見
    A女即將與其錯身而過，竟分別基於對少年為性騷擾之犯意
    ，趁A女不及抗拒之際，突然伸手觸摸A女胸部各1次得逞。
二、案經A女訴由桃園市政府警察局中壢分局報請臺灣桃園地方
    檢察署檢察官偵查起訴。
    理  由
壹、程序方面
一、本件審理範圍
    被告僅就原審判決有罪部分提起上訴，檢察官並未提起上訴
    ，是本院審理範圍限於原審判決被告有罪部分，合先敘明。
二、證據能力
  ㈠被告以外之人於審判外之陳述，雖不符刑事訴訟法第159條之
    1 、159條之2 、159條之3 、159條之4等規定，而經當事人
    於審判程序同意作為證據，法院審酌該言詞陳述或書面陳述
    作成時之情況，認為適當者，亦得為證據。當事人、代理人
    或辯護人於法院調查證據時，知有第159條第1項不得為證據
    之情形，而未於言詞辯論終結前聲明異議者，視為有前項之
    同意，刑事訴訟法第159條之5定有明文。本案當事人及辯護
    人就下述供述證據方法之證據能力，均同意作為證據使用，
    於言詞辯論終結前均未於言詞辯論終結前聲明異議，而經本
    院審酌各該證據方法之作成時，並無其他不法之情狀，均適
    宜為本案之證據，依刑事訴訟法第159條之5之規定，有證據
    能力。
  ㈡其餘資以認定本案犯罪事實之非供述證據，亦查無違反法定
    程序取得之情形，依刑事訴訟法第158條之4反面規定，應具
    證據能力。　　
貳、實體方面
一、認定犯罪事實之理由
　㈠上揭事實，業據被告A男於本院準備程序及審理時均坦承不諱
    ，核與證人即告訴人於偵訊及原審審理時、證人B女警詢、
    偵查及原審審理時之證述情節大致相符（見108年度他字第5
    147號偵查卷第7至12、23至26頁、109年度偵字第11049號偵
    查卷第41至43頁、原審卷第80至228頁），並有衛生福利部
    桃園醫院108年6月16日衛部心字第1031761584號受理疑似性
    侵害事件驗傷診斷書在卷可參(見108年度他字第5147號偵查
    卷不公開卷第49至53頁)。是被告之自白核與事實相符，應
    堪採信。本件事證明確，被告上開犯行，均堪認定，均應依
    法論科。
　㈡公訴意旨就事實欄一、㈡【即起訴書犯罪事實欄一、㈢】所為
    ，雖均認係犯兒童及少年福利與權益保障法第112條第1項前
    段、刑法第227條第1項之對於未滿14歲女子性交罪云云。惟
    ：
　⒈按對7歲以上未滿14歲之男女，合意而為性交，應論以刑法第
    227條第1項之對於未滿14歲之男女為性交罪。如對7歲以上
    未滿14歲之男女非合意而為性交，或係對未滿7歲之男女為
    性交，則基於對未滿14歲男女之保護，應認所為已妨害該未
    滿14歲之人「性自主決定」之意思自由，均屬「以違反意願
    之方法」而為，應論以刑法第222條第1項第2款之加重違反
    意願性交罪（最高法院99年第7次刑事庭決議意旨參照）。
　⒉經查，告訴人為00年0月生，有其真實姓名對照表1份可參(見
    108年度他字第5147號偵查卷不公開卷第13頁)，被告於事實
    欄一、㈡犯行之時，告訴人係7歲以上未滿14歲之女子，年幼
    懵懂可欺，性觀念未臻成熟，囿於智識、經驗，對身為父親
    之被告所為未必能全然理解，突遇被告以其生殖器插入告訴
    人口腔內，命告訴人為其口交之性交行為，一時之間不知如
    何反應，核屬事理之常，且無證據可證告訴人有與被告合意
    為性交行為之意，應認被告事實欄、㈡所為，均已妨害告訴
    人性自主決定意思自由，屬以違反告訴人意願之方法而為性
    交行為。
二、論罪科刑
　㈠被告於事實欄一、㈡行為後，刑法第222條雖於110年6月9日修
    正公布，並於同年月11日生效施行，惟該條僅係就各款加重
    要件為文字修正，刪除「者」字，並增列第1項第9款「對被
    害人為照相、錄音、錄影或散布、播送該影像、聲音、電磁
    紀錄」之加重事由，而與被告事實欄一、㈡所為犯行無涉，
    尚無新舊法比較之必要，故就此部分應逕予適用現行刑法第
    222條規定，核先敘明。
　㈡按家庭暴力防治法所稱之「家庭暴力」者，為家庭成員間實
    施身體或精神上不法侵害之行為；而該法所稱之「家庭暴力
    罪」者，謂家庭成員間故意實施家庭暴力行為而成立其他法
    律所規定之犯罪，家庭暴力防治法第2條第1款、第2款分別
    定有明文。查被告與告訴人為父女，彼此間係屬家庭暴力防
    治法第3條第3款所定之家庭成員關係。被告對告訴人所為前
    開猥褻、性交及性騷擾之行為，屬於家庭成員間實施身體上
    不法侵害之行為，即為家庭暴力防治法第2條第1項之家庭暴
    力，惟因家庭暴力防治法對此規定僅有關於刑事程序之規範
    ，並無罰則之規定，自應依各罰則之規定論科。
　㈢次按兒童及少年福利與權益保障法第112條第1項其中成年人
    故意對少年犯罪之規定，係對被害人為少年之特殊要件予以
    加重處罰，乃就犯罪類型變更之個別犯罪行為予以加重，屬
    刑法分則加重之性質，成為另一獨立之罪名。查被告為成年
    人，而告訴人係00年0月出生，被告為本案行為時，告訴人
    為未滿14歲之女子，且為未滿12歲之人之兒童或12歲以上未
    滿18歲之少年，有被告及告訴人之年籍資料各1份在卷可稽
    。
　㈣是核被告就事實欄一、㈠所為，係犯刑法第224條之1之對未滿14歲之女子犯強制猥褻罪；就事實欄一、㈡所為，係犯刑法第222條第1項第2款之對未滿14歲女子強制性交罪；就事實欄一、㈢所為，係犯兒童及少年福利與權益保障法第112條第1項前段、刑法第225條第1項之成年人故意對兒童犯乘機性交罪；就事實欄一、㈣所為，均係犯刑法第224 條之1 之對未滿14歲之女子犯強制猥褻罪；就事實欄一、㈤所為，均係犯兒童及少年福利與權益保障法第112條第1項前段、性騷擾防治法第25條第1項之成年人故意對少年犯性騷擾罪。
　㈤公訴意旨就事實欄一、㈡【即起訴書犯罪事實欄一、㈢】所為
    ，雖均認係犯兒童及少年福利與權益保障法第112條第1項前
    段、刑法第227條第1項之對於未滿14歲女子性交罪，實屬誤
    會，惟其基本社會事實同一，爰依刑事訴訟法第300條之規
    定，變更起訴法條。　
　㈥又被告就事實欄一、㈠、㈡、㈣所為之對未滿14歲之女子犯強制猥褻罪及對未滿14歲女子強制性交罪，均係就被害人為未滿14歲之人所設之特別處罰規定，自無再適用兒童及少年福利與權益保障法第112條第1項前段規定之餘地。
　㈦被告就事實欄一、㈢、㈤所為之成年人故意對兒童犯乘機性交
    罪及成年人故意對少年犯性騷擾罪，均應依兒童及少年福利
    與權益保障法第112條第1項前段之規定，加重其刑。
　㈧按刑法第59條之酌量減輕其刑，必於犯罪之情狀，在客觀上
    足以引起一般同情，認為即予宣告法定低度刑期，猶嫌過重
    者，始有其適用，有最高法院51年台上字第899號判例意旨
    可資參照。本件被告為本案犯罪行為時已非年輕氣盛、涉世
    未深之人，且為告訴人之父親，僅為滿足一己私慾，罔顧人
    倫即對告訴人強制猥褻、強制性交、乘機性交及性騷擾行為
    ，犯罪時並無何特殊之原因與環境等等，在客觀上亦不足以
    引起一般同情，而有何情堪憫恕之處，揆諸上開判例意旨，
    本院認不宜援引刑法第59條酌量減輕其刑。被告請求本院審
    酌該條規定酌減其刑云云，自非可採。
　㈨被告所犯上開9罪，犯意各別，行為互殊，應予分論併罰。
三、撤銷原判決之理由及科刑審酌事由
　㈠原審認被告罪證明確，予以論罪科刑，固非無見。惟查，被
    告於原審就本案審理範圍之犯行均否認犯行，其於上訴後在
    本院審理期間終能坦承犯行，足認被告犯後態度與原審已有
    不同，原審就此部分未及審酌，而為刑罰量定理由，尚有未
    洽。被告上訴指摘原審量刑過重，為有理由，應由本院予以
    撤銷改判。
　㈡爰審酌被告身為告訴人之父，不思善盡呵護、照顧幼女成長之責，反對告訴人強制猥褻、強制性交、乘機性交，無視告訴人之性自主決定權，並對告訴人為性騷擾行為，以為滿足一己私慾，罔顧人倫，造成告訴人身體、心理創傷與陰影，暨被告犯罪後於警詢、偵查及原審均否認犯行，於本院審理時終能坦承犯行之犯後態度，兼衡其犯罪情節、手段及自述高中畢業之智識程度，目前從事送貨司機，月收入約新臺幣3萬5千元等一切情狀，分別量處如主文第2項所示之刑，就附表編號五部分併諭知易科罰金之折算標準。
　㈢按刑法第51條數罪併罰定執行刑之立法方式，採限制加重原則，亦即非以累加方式定應執行刑。本院審酌如附表編號一至四所示被告所犯對未滿14歲女子強制猥褻、強制性交、成年人故意對少年乘機性交等罪，罪質相近，犯罪時間均係自於106年2月至107年7月間，對象同一，犯罪之態樣及手段接近，如以實質累加之方式定應執行刑，則處罰之刑度顯將超過其行為之不法內涵，而違反罪責原則，及考量因生命有限，刑罰對被告造成之痛苦程度，係隨刑度增加而生加乘效果，而非以等比方式增加，是以隨罪數增加遞減其刑罰之方式，當足以評價被告行為之不法性之法理（即多數犯罪責任遞減原則），爰就如附表編號一至四不得易科罰金之罪，定其應執行刑如主文第2項所示。另就如附表編號五得易科罰金之罪亦定其應執行之刑，並諭知易科罰金之折算標準如主文第2項所示。
據上論斷，應依刑事訴訟法第369條第1項前段、第364條、第299條第1項前段、第300條，兒童及少年福利與權益保障法第112條第1項前段，性騷擾防治法第25條第1項，刑法第224條之1、222條第1項第2款、第225條第1項，第51條第5款、第41條第1項前段，判決如主文。
本案經檢察官陳羿如提起公訴，檢察官柯怡如到庭執行職務。
中　　華　　民　　國　　111 　年　　8 　　月　　31　　日
                  刑事第十一庭  審判長法　官  張江澤
                                      法　官  梁志偉
                                      法　官  章曉文
以上正本證明與原本無異。
如不服本判決，應於收受送達後20日內向本院提出上訴書狀，其
未敘述上訴之理由者並得於提起上訴後20日內向本院補提理由書
（均須按他造當事人之人數附繕本）「切勿逕送上級法院」。
                                      書記官  賴又瑄
中　　華　　民　　國　　111 　年　　8 　　月　　31　　日
附錄本案論罪科刑法條
刑法第224條
對於男女以強暴、脅迫、恐嚇、催眠術或其他違反其意願之方法
，而為猥褻之行為者，處6月以上5年以下有期徒刑。

刑法第224條之1
犯前條之罪而有第222條第1項各款情形之一者，處3年以上10年
以下有期徒刑。

刑法第221條
對於男女以強暴、脅迫、恐嚇、催眠術或其他違反其意願之方法
而為性交者，處3年以上10年以下有期徒刑。
前項之未遂犯罰之。

中華民國刑法第222條
犯前條之罪而有下列情形之一者，處7年以上有期徒刑：
一、二人以上共同犯之。
二、對未滿十四歲之男女犯之。
三、對精神、身體障礙或其他心智缺陷之人犯之。
四、以藥劑犯之。
五、對被害人施以凌虐。
六、利用駕駛供公眾或不特定人運輸之交通工具之機會犯之。
七、侵入住宅或有人居住之建築物、船艦或隱匿其內犯之。
八、攜帶兇器犯之。
九、對被害人為照相、錄音、錄影或散布、播送該影像、聲音、
    電磁紀錄。
前項之未遂犯罰之。

刑法第225條
對於男女利用其精神、身體障礙、心智缺陷或其他相類之情形，
不能或不知抗拒而為性交者，處3年以上10年以下有期徒刑。
對於男女利用其精神、身體障礙、心智缺陷或其他相類之情形，
不能或不知抗拒而為猥褻之行為者，處6月以上5 年以下有期徒
刑。　

兒童及少年福利與權益保障法第112條
成年人教唆、幫助或利用兒童及少年犯罪或與之共同實施犯罪或
故意對其犯罪者，加重其刑至二分之一。但各該罪就被害人係兒
童及少年已定有特別處罰規定者，從其規定。
對於兒童及少年犯罪者，主管機關得獨立告訴。

性騷擾防治法第25條
意圖性騷擾，乘人不及抗拒而為親吻、擁抱或觸摸其臀部、胸部
或其他身體隱私處之行為者，處2年以下有期徒刑、拘役或科或
併科新臺幣10萬元以下罰金。
前項之罪，須告訴乃論。

附表
編號 事實 罪名 罪數 宣告刑  一   事實欄一 、㈠ 對未滿十四歲之女子犯強制猥褻罪。 壹罪。 有期徒刑參年壹月。  二 事實欄一 、㈡ 對未滿十四歲女子犯強制性交罪。 貳罪。 各處有期徒刑柒年壹月。  三 事實欄一 、㈢ 成年人故意對兒童犯乘機性交罪。 壹罪。 有期徒刑參年肆月。  四 事實欄一 、㈣ 對未滿十四歲之女子犯強制猥褻罪。 參罪。 各處有期徒刑參年貳月。  五 事實欄一 、㈤ 成年人故意對少年犯性騷擾罪。 貳罪。 各處有期徒刑肆月，如易科罰金，均以新臺幣壹仟元元折算壹日。